【裁判字號】    98,交訴,34
【裁判日期】    980602
【裁判案由】    公共危險等
【裁判全文】
臺灣彰化地方法院刑事判決              98年度交訴字第34號
公  訴  人  臺灣彰化地方法院檢察署檢察官
被      告  乙○○
                      巷23號.
上列被告因公共危險等案件，經檢察官提起公訴（97年度偵字第
7845號），有刑事訴訟法第273 條之1 之情形，本院合議裁定由
受命法官獨任進行簡式審判程序，茲審理判決如下：
    主  文
乙○○因過失傷害人，處拘役參拾日，如易科罰金，以新台幣壹
仟元折算壹日。又駕駛動力交通工具肇事，致人受傷而逃逸，處
有期徒刑陸月，如易科罰金，以新台幣壹仟元折算壹日。
    事  實
一、乙○○於民國（下同）97年8 月8 日下午3 時40分許，駕駛
    車號8V-0593 號自用小客車，沿彰化縣彰化巿光復路由東往
    西方向行駛，於行經同路119 號前時，應注意車前狀況，並
    隨時採取必要之安全措施，且依當時情形，天氣晴，日間自
    然光線，路面乾燥無缺陷，無不能注意之情事，竟疏未注意
    ，自後撞擊由甲○○所騎乘之車號SR3-396 號輕型機車，致
    甲○○人車倒地，並受有足及趾磨損擦傷、右臉挫擦傷、右
    腰扭傷等傷害。詎乙○○明知撞擊前方為騎乘機車之人，並
    能預見該駕駛者遭其撞擊而人車倒地後，必受有一定程度之
    傷害，竟基於肇事逃逸之犯意，未停車加以察看照護或為其
    他必要之處理，亦未協助將甲○○送醫急救或向警察機關報
    告處理，隨即駕車離開肇事現場。嗣經不知名之路人記下車
    號交予於肇事地點旁台中商業銀行彰化分行任職警衛之靳古
    忠，警方依據靳古忠提供之資料始循線查獲。
二、案經甲○○訴請彰化縣警察局彰化分局報請臺灣彰化地方法
    院檢察署檢察官偵查起訴。
    理  由
一、按除被告所犯為死刑、無期徒刑、最輕本刑為3 年以上有期
    徒刑之罪或高等法院管轄第一審案件者外，於刑事訴訟法第
    273 條第1 項程序進行中，被告先就被訴事實為有罪之陳述
    時，審判長得告知被告簡式審判程序之旨，並聽取當事人、
    代理人、辯護人及輔佐人之意見後，裁定進行簡式審判程序
    ；除簡式審判程序、簡易程序及第376 條第1 款、第2 款所
    列之罪之案件外，第一審應行合議審判，刑事訴訟法第273
    條之1 第1 項、第284 條之1 分別定有明文。本件被告甲○
    ○所犯係死刑、無期徒刑、最輕本刑為3 年以上有期徒刑或
    高等法院管轄第一審案件以外之罪，並於本院行準備程序時
    就被訴事實為有罪之陳述，本院合議庭依前揭規定，經評議
    結果，裁定改由受命法官獨任行簡式審判程序，先予敘明。
二、上揭犯罪事實，業據被告甲○○於本院準備程序、審理時坦
    承不諱，核與證人即被害人甲○○於警詢中及證人靳古忠於
    偵訊中所證述情節相符（見偵卷第8 至10頁、第34及35頁）
    ，並有道路交通事故現場圖、調查報告表(一)、(二)各1 份、現
    場及車損照片共10張、秀傳紀念醫院診斷證明書及彰化縣警
    察局刑案勘查報告書各1 份（見偵卷第11至19頁、第47至51
    頁）在卷可證，足徵被告之任意性自白與事實相符，可以採
    信。
三、按汽車駕駛人駕駛汽車肇事致人受傷或死亡，應即採取救護
    或其他必要措施，並向警察機關報告，不得駛離或逃逸，道
    路交通管理處罰條例第62條第1 項定有明文。又因道路交通
    事故之發生，常非於己之鄰親家里，時有告救不能情事，乃
    科以肇事者須即採取救護或其他必要措施，並應向警察機關
    報告之法定義務，以防因就醫延誤致生無謂傷亡，並俾得通
    知傷亡者家屬到場，以明責任，是凡肇事人於行車肇事致人
    受傷或死亡，未即採取救護或其他必要措施，並向警察機關
    報告，即駕車逃逸者，均應依該規定處罰，至其嗣後是否受
    刑事訴追及已否與被害人達成民事和解，賠償損失，對其應
    受處罰乙節，並不生影響。職是之故，汽車駕駛人駕駛汽車
    肇事，不論其責任之歸屬為何，即有義務留在肇事現場，採
    取救護或其他必要措施，並向警察機關報告，以維護他人之
    生命與其他用路人之交通安全。其立法目的，既係促使駕駛
    人於肇事致死傷後，能對被害人即時救護，報告警察機關，
    以減少死傷，是該罪之成立祇以行為人有駕駛動力交通工具
    肇事，致人死傷而逃逸之事實為已足，至行為人之肇事有否
    過失，則非所問（最高法院92年度臺上字第4468號刑事判決
    參照）。本件被告乙○○駕駛車輛自後撞及騎乘機車之被害
    人甲○○，致被害人人車倒地，且被告自後照鏡業已看到該
    機車倒地，亦據被告於警詢中供述屬實，是被告乙○○應對
    被害人當場受有傷害已有認識，其竟未採取救護或其他必要
    措施，並向警察機關報告，即駕駛前開自用小客車離去，其
    肇事逃逸已甚灼然。另按汽車行駛時，駕駛人應注意車前狀
    況，並隨時採取必要之安全措施，道路交通安全規則第94條
    第3 項載有明文，並為於上開時、地駕車之被告乙○○所應
    注意，且依當時天候晴、日間自然光線、路面乾燥、無缺陷
    及障礙物、視距良好等情，有前揭道路交通事故調查報告表
    (一)在卷可佐，客觀上並無不能注意之情事，被告乙○○竟疏
    未注意車前狀況並隨時採取必要之安全措施，即貿然前行，
    致所駕駛之車輛擦撞至被害人甲○○所騎乘之機車，至被害
    人人車倒地而肇事，被告乙○○之駕駛行為顯有過失；而被
    害人甲○○騎乘機車在前行駛，路權優先，被後方行駛之乙
    ○○車追撞後方，無法防範，則無肇事因素，且上開車禍之
    肇事原因，經送請臺灣省彰化縣區車輛行車事故鑑定委員會
    鑑定其肇事責任，亦同本院以上認定，有該會98年3 月6 日
    彰鑑字第0985600495號函文所附之鑑定意見書1 紙在卷可稽
    ，被告乙○○之駕駛行為顯有過失。又被害人甲○○之受傷
    係因遭被告乙○○所駕駛之車輛撞擊後人車倒地所致，是被
    告乙○○之過失行為，與被害人之受傷結果間，亦具有相當
    因果關係。綜上，本案事證明確，被告之上開過失傷害及肇
    事逃逸之犯行均堪認定，應皆予依法論科。
四、核被告乙○○所為，係犯刑法第284 條第1 項前段之過失傷
    害罪及同法第185 條之4 肇事致人傷害逃逸罪。被告所犯上
    開二罪間，犯意各別，行為不同，應予分論併罰。爰審酌被
    告乙○○行經事故路段本應謹慎注意，竟未能注意車前狀況
    ，撞擊在前騎乘機車之被害人甲○○，於駕車肇事造成被害
    人受傷倒地後，既未下車察看被害人之傷勢，亦未呼叫救護
    車或停留現場協助救護傷患，隨即駕車逃逸，罔顧被害人之
    生命、安全，惡性非輕，且未能與被害人達成和解，賠償被
    害人之損失，惟念其犯後坦承犯行，態度尚屬良好，兼衡其
    等之素行、生活狀況、智識程度、品行及被害人所受傷勢等
    一切情狀，分別量處如主文所示之刑，並均諭知易科罰金之
    折算標準，以示懲儆。
據上論斷，應依刑事訴訟法第273 條之1 第1 項、第299 條第1
項前段，刑法第284 條第1 項前段、第185 條之4 、第41條第1
項前段，刑法施行法第1 條之1 第1 項、第2 項前段，判決如主
文。
本案經檢察官紀雅惠到庭執行職務。
中    華    民    國    98    年    6     月    2     日
                  刑事第九庭          法  官  黃齡玉
以上正本證明與原本無異。
如不服本判決應於收受判決後10日內向本院提出上訴書狀，並應
敘述具體理由；其未敘述上訴理由者，應於上訴期間屆滿後20日
內向本院補提理由書（均須按他造當事人之人數附繕本）「切勿
逕送上級法院」。
告訴人或被害人對於判決如有不服具備理由請求檢察官上訴者，
其上訴期間之計算係以檢察官收受判決正本之日期為準。
中    華    民    國    98    年    6     月    2     日
                                      書記官  林嘉賢
附錄本案論罪科刑法條全文：
中華民國刑法第284條
（過失傷害罪）
因過失傷害人者，處 6 月以下有期徒刑、拘役或 5 百元以下罰
金，致重傷者，處1年以下有期徒刑、拘役或5百元以下罰金。
從事業務之人，因業務上之過失傷害人者，處 1 年以下有期徒刑
、拘役或1 千元以下罰金，致重傷者，處 3 年以下有期徒刑、
拘役或2千元以下罰金。
中華民國刑法第185條之4
（肇事遺棄罪）
駕駛動力交通工具肇事，致人死傷而逃逸者，處 6 月以上 5 年
以下有期徒刑。


司法院資訊處製作；財團法人民間司法改革基金會備份。
